最高法院刑事判決　　　　　　　　　　　　　　　九十三年度台上字第三三七八號
　　上　訴　人　甲○○
右上訴人因違反貪污治罪條例案件，不服台灣高等法院中華民國九十二年三月二十六
日第二審更審判決（九十一年度上更(一)字第九八一號，起訴案號：台灣桃園地方法院
檢察署八十九年度偵字第六五九、六六０、一一０九、一四八八、一九四七、四０三
四號），提起上訴，本院判決如左：
    主  文
上訴駁回。
    理  由
按刑事訴訟法第三百七十七條規定，上訴於第三審法院，非以判決違背法令為理由，
不得為之。是提起第三審上訴，應以原判決違背法令為理由，係屬法定要件。如果上
訴理由狀並未依據卷內訴訟資料，具體指摘原判決不適用何種法則或如何適用不當，
或所指摘原判決違法情事，顯與法律規定得為第三審上訴理由之違法情形，不相適合
時，均應認其上訴為違背法律上之程式，予以駁回。本件原審經審理結果，認為上訴
人甲○○違背職務收受賄賂犯行明確，第一審判決論處上訴人依據法令從事公務之人
員，對於違背職務之行為，收受賄賂罪刑，為無不合，予以維持，因而判決駁回上訴
人在第二審之上訴。係以上訴人對於其係台灣台北監獄第二工廠管理員，於民國八十
八年六月四日起，至同年十月間止，先後多次未經監獄長官檢閱准許而私擅為受刑人
楊瑞仁傳送書信予楊淑惠，並收取楊淑惠交付之金錢，前後三次共新台幣（下同）十
三萬元等情，已坦承不諱，核與楊瑞仁、楊淑惠所供相符，並有楊淑惠記載交付賄款
數額之記事簿、富邦商業銀行函附之楊淑惠帳戶存提記錄單及上訴人自動繳交之賄款
十三萬元扣案足稽；並說明上訴人於偵、審中已供稱其先後向楊淑惠收受之款項為十
三萬元，渠於法務部調查局北部地區機動工作組（下稱調查局北機組）調查時關於收
受金額為十八萬元之自白有誤，核諸楊瑞仁於調查局北機組調查時供稱伊請託上訴人
挾帶書信出監交予伊胞妹楊淑惠，因之曾透過楊女先後交付上訴人二萬元、五萬元及
六萬元，該六萬元部分，伊有交代楊淑惠付錢，但實際上有否交付，要問楊女才清楚
，而楊淑惠亦稱在伊記憶中較深刻的有三次，一次五萬、一次二萬、一次六萬等語，
參以楊淑惠記事簿所載六月十八日五萬元、八月二十一日二萬元，渠於原審更審調查
時復稱應以筆記本為準，後面六萬元漏記等語，足證其付款非一律固定在某特定日期
，依罪疑惟輕原則，應以渠等三人嗣後一致供述之總額十三萬元為可採，為其所憑之
證據及得心證之理由。復以監獄管理員之權責，依修正前監獄組織條例第十七條、第
七條規定，固為辦理戒護事務，但依監獄行刑法第十二條、第六十六條，及法務部七
十九年十一月十九日法七九監字第一六六八九號函頒之「監所管理人員服勤應行注意
事項」第九十一項規定：監獄、看守所管理員對於送入或送出之書籍信件及其他物品
，應檢查之，並應注意是項書信物品已否准許。應認檢查受刑人所攜帶物品、書信亦
為監獄管理員之權責，有台灣台北監獄九十年九月五日北監守戒字第五八九一號函在
卷可按。而就上訴人所為檢查受刑人書信、物品非其職責之辯詞，詳予指駁。從形式
上觀察，原判決要無採證認事違背經驗法則、論理法則或理由不備等違背法令之情形
。而台灣台北看守所於九十二年二月十日函覆原審法院雖謂管理員受在押被告之託，
代為在外打公用電話給其親友，或替被告在外下單買股票，或替被告在外向他人索取
對帳單交予被告之親友核對，尚無違反管理人員對拘禁之收容人應防止其脫逃或湮滅
、偽造、變造證據或勾串證人之情事等語；然其說明欄二、亦認所為已違反法務部訂
頒之上開注意事項第十三、十四條有關「不得為收容人傳遞訊息、金錢或其他違禁品
」、「不得有賭博或其他不當行為」及「法務部所屬矯正機關專業人員倫理守則」第
九、十條之規定，應依其獎懲標準表規定，予以懲處。是原判決認上訴人本件所為核
犯貪污治罪條例第四條第一項第五款之違背職務收受賄賂罪，要無適用法則不當之違
法可言。上訴意旨執以指摘原判決違背法令，核與法律規定得為第三審上訴理由之違
法情形，不相適合。而其餘上訴意旨則係就原判決已說明事項或屬原審採證認事職權
之適法行使，任意指摘為違背法令，且仍為單純事實上之爭執，要難謂為適法之第三
審上訴理由，依前揭說明，其上訴違背法律上之程式，應予駁回。
據上論結，應依刑事訴訟法第三百九十五條前段，判決如主文。
中　　　華　　　民　　　國　　九十三　　年　　　七　　　月　　　一　　　日
                              最高法院刑事第十一庭
                                  審判長法官  張　淳　淙
                                        法官  謝　俊　雄
                                        法官  蘇　振　堂
                                        法官  張　春　福
                                        法官  呂　丹　玉
      右正本證明與原本無異
                                              書  記  官
中　　　華　　　民　　　國　　九十三　　年　　　七　　　月　　　七　　　日
                                                                        Ｖ
